【裁判字號】    92,訴,26
【裁判日期】    921031
【裁判案由】    毒品危害防制條例
【裁判全文】
臺灣高雄地方法院刑事判決                            九十二年度訴字第二六號
    公  訴  人  臺灣高雄地方法院檢察署檢察官
    被      告  乙○○原名楊.
右列被告因違反毒品危害防制條例案件，經檢察官提起公訴（九十一年度毒偵字第六
○二一號），嗣因被告就被訴事實為有罪之陳述，本院並聽取當事人之意見後，改依
簡式審判程序進行，判決如左：
    主  文
乙○○施用第一級毒品，累犯，處有期徒刑拾月，扣案之注射針筒參支沒收；又施用
第二級毒品，累犯，處有期徒刑伍月。應執行有期徒刑壹年貳月，扣案之注射針筒參
支沒收。
    事  實
一、乙○○前因違反麻醉藥品管理條例案件，經臺灣新竹地方法院於民國八十六年十
    一月二十一日以八十六年度易字第一六九三號判處有期徒刑三月，並於同年十二
    月十二日確定，嗣於八十七年三月十三日繳納易科之罰金而執行完畢。乙○○另
    因施用毒品案件，經本院裁定送觀察、勒戒後，因認無繼續施用毒品之傾向，由
    臺灣高雄地方法院檢察署檢察官於八十七年十二月三日以八十七年度偵字第一七
    三四二號不起訴處分確定在案。嗣乙○○於上開不起訴處分後之五年內又因施用
    毒品案件，經本院再裁定送觀察、勒戒後，因認有繼續施用毒品之傾向，經本院
    裁定令入戒治處所施以強制戒治而於八十九年十二月二日（起訴書誤載為十月二
    日）戒治期滿。詎乙○○猶不知悔改，竟基於施用第一級毒品海洛因之犯意，於
    九十一年十月四日中午十二時許，在高雄縣彌陀鄉○○路六二號內，以針筒注射
    海洛因之方式，施用第一級毒品海洛因乙次；另基於施用第二級毒品安非他命之
    犯意，於上開時、地，以玻璃管燒烤安非他命之方式，施用第二級毒品安非他命
    乙次。嗣為警於九十一年十月四日下午五時十五分許，持本院核發之搜索票，前
    往上址搜索，經採集其尿液送驗而查獲，並扣得乙○○所有供犯罪預備之注射針
    筒三支。
二、案經高雄縣政府警察局岡山分局報告臺灣高雄地方法院檢察署檢察官偵查起訴。
    理  由
壹、程序方面：
    按本件被告乙○○所犯係死刑、無期徒刑、最輕本刑為三年以上有期徒刑以外之
    罪，其於準備程序就前揭被訴事實為有罪之陳述，經受命法官告知簡式審判程序
    之旨，並聽取其與公訴人之意見後，本院認無不得或不宜改依簡式審判程序進行
    之處，爰依刑事訴訟法第二百七十三條之一第一項、第二百八十四條之一，裁定
    本件由受命法官獨任進行簡式審判程序，合先敘明。
貳、實體方面：
  一、訊據被告乙○○對於右揭犯罪事實均坦承不諱，本院復審酌：
    (一)查被告前因施用毒品案件，經本院裁定送觀察、勒戒後，因認無繼續施用毒品
      之傾向，由臺灣高雄地方法院檢察署檢察官於八十七年十二月三日以八十七年
      度偵字第一七三四二號不起訴處分確定在案。嗣被告於上開不起訴處分後之五
      年內又因施用毒品案件，經本院再裁定送觀察、勒戒後，因認有繼續施用毒品
      之傾向，經本院裁定令入戒治處所施以強制戒治而於八十九年十二月二日戒治
      期滿之事實，有本院刑事判決書、戒治處所執行指揮書、本院被告院內索引卡
      紀錄表、臺灣高等法院被告全國前案紀錄表及臺灣高雄地方法院檢察署刑案資
      料查註紀錄表各乙份在卷可按。是被告於涉本案之前，業已二犯施用毒品甚明
      。
    (二)次查，經警將被告遭查獲時所採取之尿液送驗結果，係呈嗎啡及甲基安非他命
      陽性反應，有高雄縣政府衛生局九十一年十月十一日九一煙檢字第一六七八號
      煙毒尿液檢驗成績書乙份附卷可稽；嗣經本院將上開尿液再送複驗結果，亦係
      呈嗎啡及（甲基）安非他命陽性反應，此有高雄醫學大學附設中和紀念醫院編
      號九二○三─一八號濫用藥物尿液檢驗報告乙份在卷足憑。又查：
      (1)海洛因施用入人體後水解還原成嗎啡，再循嗎啡之代謝方式排出體外，業據
        行政院衛生署藥物食品檢驗局七十三藥檢壹字第○三○二二一號函說明綦詳
        ，且依醫學臨床實驗及根據英國藥學會出版Isolation and
        Indentification of Drugs乙書第二九三頁載明：海洛因經注射入人體後，
        在體內迅速水解成6Monoacety Imorphine，再緩緩繼續水解成嗎啡，然後再
        循嗎啡之代謝方式排出，同書第四三一至四三二頁並載有：嗎啡經注射入人
        體後，約百分之五十以上於八小時內自尿中排出，至二十四小時排出約百分
        之九十，但四十八小時後仍有微量可檢出等語。
      (2)甲基安非他命經口服投與後，約百分之七十於二十四小時內可自尿液中排出
        ，而尿液內含甲基安非他命成分之檢出，與投與安非他命的量、個人體質、
       檢驗儀器之精密度有關，通常採尿化驗是否呈陽性反應，應以投與後二十四
        小時內所採者為宜，此有行政院衛生署藥物食品檢驗局（八○）藥檢壹字第
        四五二九號函可查。
      (3)再者，前揭尿液檢驗報告載明係以ＧＣ／ＭＳ（即氣相層析質譜儀分析法）
        方法檢驗，而該方法之原理係檢品經氣化後，通過層析管分離純化，再將純
        化後之成分循序送入質譜儀做個別鑑定。因質譜儀所測定之圖譜，在化學上
        被公認具有指紋特性，故可據以完全判定該檢品係為何種化合物。職是，台
        北榮民總醫院即認為「若以氣相層析質譜儀（ＧＣ／ＭＳ）作藥物及其代謝
        產物之定性及定量分析，幾乎不會有偽陽性反應產生」，此經該院八十三年
        四月七日以八三北總內字第三○五九號函示明確。
      (4)準此而論，被告之尿液經以氣相層析質譜儀分析法等方法檢驗，既係呈嗎啡
        及（甲基）安非他命陽性反應，可見被告應有施用第一級毒品海洛因及第二
        級毒品安非他命甚明。
    (三)此外，復有注射針筒三支扣案可稽，益見被告確有施用第一級毒品海洛因無疑
      。
    (四)綜上所述，被告於二犯施用毒品後，再施用本件第一級毒品海洛因及第二級毒
      品安非他命，事證應屬明確，其犯行應堪認定。
  二、查海洛因及安非他命分屬毒品危害防制條例第二條第二項第一款所規定之第一
      級毒品及同條項第二款所規定之第二級毒品，核被告所為，係犯毒品危害防制
      條例第十條第一項施用第一級毒品罪及同條第二項施用第二級毒品罪。被告持
      有毒品，復進而施用，其持有毒品之低度行為，為施用毒品之高度行為所吸收
      ，不另論罪。被告所犯上開二罪間，犯意各別，罪名不同，應分論併罰之。又
      被告前因違反麻醉藥品管理條例案件，經臺灣新竹地方法院於八十六年十一月
      二十一日以八十六年度易字第一六九三號判處有期徒刑三月，並於同年十二月
      十二日確定，嗣於八十七年三月十三日繳納易科之罰金而執行完畢，此有前揭
      前科資料在卷足憑，其受有期徒刑執行完畢，於五年以內再犯本件最重本刑為
      有期徒刑以上之罪，為累犯，應依刑法第四十七條之規定，加重其刑。本院審
      酌被告前已二犯施用毒品，且甫於八十九年十二月二日戒治期滿，竟旋於短期
      內再為本案犯行，足見其不思悔改，品行亦顯不佳；惟另考量被告於本院審理
      時即能坦承犯行，犯後態度良好，而其施用毒品行為於本質上係屬自我戕害行
      為，並未對社會造成直接而過鉅之損害，反社會性之程度應屬較低等一切情狀
      ，酌情分別量處如主文所示之刑，並定其應執行之刑，以資懲儆。此外，扣案
      之注射針筒三支均為被告所有，且係供犯罪預備之物，業據被告供明在卷，爰
      依刑法第三十八條第一項第二款規定，均併予宣告沒收。
據上論斷，應依刑事訴訟法第二百七十三條之一第一項、第二百八十四條之一、第二
百九十九條第一項前段，毒品危害防制條例第十條第一項、第二項，刑法第十一條、
第五十一條第五款、第四十七條、第三十八條第一項第二款，判決如主文。
本案經檢察官甲○○到庭執行職務。
中      華      民      國    九十二    年      十      月    三十一    日
                              臺灣高雄地方法院刑事第七庭
                                  法  官  陳信旗
右判決正本證明與原本無異。
如不服本判決，應於送達後十日內，向本院提出上訴狀。
                                  書記官  張家榮
中      華      民      國    九十二    年      十      月    三十一    日
附錄本判決論罪之法條：
毒品危害防制條例第十條第一項
    施用第一級毒品者，處六月以上五年以下有期徒刑。
毒品危害防制條例第十條第二項
    施用第二級毒品者，處三年以下有期徒刑。


司法院資訊處製作；財團法人民間司法改革基金會備份。
